臺灣高等法院臺南分院民事判決　九十年度保險上字第一一號　　Ｋ
　　　上　訴　人　丙　○　○
　　　　　　　　　丁　○　○
　　　　　　　　　乙　○　○
　　　　　　　　　甲　○　○
　　　訴訟代理人　戊　○　○
　　　法定代理人　己　○　○
　　　訴訟代理人　庚　○　○
　　　　　　　　　辛　○　○
右當事人間請求給付保險金事件，上訴人對於中華民國九十年十月四日台灣嘉義地方
法院第一審判決（九十年度保險字第二號）提起上訴，本院判決如左：
    主    文
上訴駁回。
第二審訴訟費用由上訴人負擔。
    事    實
甲、上訴人方面：
一、聲明：(一)、原判決廢棄。(二)、被上訴人應給付上訴人新台幣（下同）三百萬元，
    並自民國八十八年六月二十三日起至清償日止，按年息百分之五計算之利息。(三)
    、上訴人願供擔保，請准宣告假執行。(四)、第一、二審訴訟費用由被上訴人負擔
    。
二、陳述：除與原審判決記載相同者予以引用外，補稱：
  (一)被保險人王趙金釵於八十八年四月十六日晚上八時許，與上訴人戊○○步行至基
    隆市○○○○街，同日晚上十時許，回到基隆市長榮桂冠酒店十樓一００二號房
    ，因當日天氣炎熱，被保險人身體流甚多之汗，而酒店房間內有冷氣空調，溫度
    很低又很冷，在溫差之變化下，王趙金釵進入房間內沖到冷氣又踢到椅子跌倒在
    地上，曾向上訴人說伊踢到椅子跌倒受傷，上訴人戊○○立即扶伊，將伊抱起來
    ，送醫急救後因腦幹出血合併呼吸衰竭於八十八年四月十七日下午四時五十六分
    死亡，上訴人以承保危險事故發生，依約向被上訴人分別請求給付保險金一百萬
    元及二百萬元，詎被上訴人均以本件非保險契約約定之意外傷害事故，拒絕給付
　　賠償保險金。
  (二)原審判決就駁回上訴人之訴之判決理由係‧‧‧可知本件保險契約性質上係屬意
    外傷害保險，必須導致傷害、死亡之外界原因係出於意外，始足當之。是上訴人
    主張被上訴人應給付死亡保險金，依舉證責任分配之原則，其自應就權利發生之
    事實即被保險人確係遭遇外來、突發之意外事故，負舉證之責。‧‧‧等語。
  (三)惟查，上訴人之住家未裝設冷氣，被保險人未習慣處於冷氣室內，於基隆市桂冠
    酒店十樓一００二號房內，因踢到椅子倒地後，引發腦幹出血合併急性呼吸衰竭
    於翌日下午四時五十六分死亡，此有上訴人戊○○本身經歷及目睹此一過程，又
    當時房內溫度在攝氏（下同）十五度以下，雖囑託台灣基隆地方法院勘驗時，該
    飯店人員作證稱：通常均調溫度在攝氏二十度，但上訴人認為當時未調回二十度
    ，而係在十五度以下，又據氣象局資料顯示當日晚上十時之室外溫度係二十二點
    六度，但因被保險人走路逛約二小時，身體必然因流汗而體溫增高，而覺得室外
    溫度增高。又依醫學常識與經驗法則，被保險人走路二小時有流汗之情形下，血
    壓必增高，非罹患高血壓症狀者，始會增高，而無患高血壓之正常人亦必然血壓
    會增高，是以被保險人無罹患高血壓症而因走路流汗使血壓增高，進入冷氣室內
    ，身體不適應又踢倒椅子而跌倒，當然有可能引發腦幹出血合併急性呼吸衰竭致
    死，故被保險人之因上開原因引發腦幹出血時，當然會有疑似高血壓，是鈞院函
    調之長庚醫院病歷表載明疑似高血壓，係醫學上之當然現象。
　(四)被保險人曾去健仁診所與林恆文診所診療感冒：
　　1.就健仁診所之病歷而言，被保險人於該診所就診八次，其中二次因感冒引發高
　　　血壓，就診之時間為八十八年二月十三日與八十八年三月二十三日，其餘六次
　　　（自八十七年十二月十三日至八十八年三月二十日）均有量血壓未發現有血壓
　　　升高情形，絕無被上訴人所謂進行西醫「急診」者，該六次門診後處方均未有
　　　治療高血壓之藥劑，足認被保險人平日絕無高血壓症。再誠如被上訴人所言，
　　　看診醫師基於醫師法第十二條之一告知義務之規定，應告知病人病情，惟徵諸
　　　該診所之病歷，並未載明被保險人罹患高血壓症，足見被保險人平日無該病史
　　　。
    2.被保險人係因感冒引發高血壓而拿十四天之藥粉，不得據此認定被保險人係因
　　　高血壓而拿取長期控制高血壓症之藥物。被保險人於健仁診所第一次門診係八
　　　十七年十二月十三日、第二次係八十七年十二月十五日、第三次係八十七年十
　　　二月二十一日、第四次係八十八年一月十四日、第五次（即第一次感冒引發高
　　　血壓之情形）係八十八年二月十三日，短短二個月期間即去門診感冒五次，該
　　　診所因而給予十四日之藥粉，亦合乎常情。
    3.又八十八年二月十三日第一次血壓高及八十八年三月二十三日第二次血壓高，
      二次間之八十八年二月二十二日門診未有血壓高亦未拿控制高血壓之藥物，亦
      足證明被保險人平日並無高血壓症。
    4.被保險人參加八十八年四月十六日去基隆之三天二夜自強活動，距八十八年三
      月二十三日第二次血壓高並拿取十四日之藥已有二十四日，若被保險人平日有
      高血壓，依經驗法則，必定會再向該診所拿取長期控制高血壓之藥物，惟被保
      險人並未拿取，足認被保險人平日無高血壓症。
    5.就林恆文診所之病歷而言，亦因感冒而引發高血壓連續二日就診，八十七年十
　　　月十日高血壓之治療給予血壓下降劑安血劑口服一日份四次 apcplon一支
　　　（打肌肉）其餘藥為解除感冒症狀的藥粉。翌日（十一日）血壓下降為160/90
　　　亦給予血壓下降劑二日份及打針一支，其餘之藥亦為解除感冒症狀的藥粉。
    6.八十七年十月十日及翌日十一日，被保險人兩次去林恆文診所門診，嗣後即去
      健仁診所八次，如去林恆文診所之門診二次有血壓高之情形並未拿長期控制高
　　　血壓之藥物而於隔二個月後之八十七年十二月十三日起至八十八年一月十四日
　　　門診四次均無診斷有高血壓症者，孰能遽斷有高血壓病史，是以林恆文診所之
　　　病歷表尚有疑竇，尚難作為訴訟判斷之基礎。
    7.準此，被保險人去該二診所係為罹患感冒而求診，絕無高血壓宿疾，被上訴人
      主張被保險人係高血壓病發致死應負舉證責任。
    8.又被保險人騎腳踏車去健仁診所要二公里，到林恆文診所則要四公里，均有可
      能引發高血壓，然依哈里遜內科學所載，應間隔半小時以上再量一次，即共量
      二次始會正確。
    9.另高雄醫學院附設中和紀念醫院八十八年七月二日出具之證明書載明被保險人
      於八十二年七月二十日因疑子宮肌瘤至該院門診求診‧‧‧此外並無其他疾病
      紀錄（按即無高血壓等慢性病症），亦足證被保險人於八十七年十月十日、十
      一日去林恆文診所門診前之平日並無高血壓症。
  (五)被保險人之父並無高血壓病症，倘若父母親有一係高血壓，依醫學常識，子女不
    一定每人均遺傳有高血壓。
  (六)被保險人係法務部所屬嘉義地檢署書記官之配偶，法務部規定配偶每年可保意外
    險新台幣（下同）五百萬元，被保險人若有高血壓則會保五百萬元，不會只保一
    百萬元，足見被保險人平日並沒有高血壓。
  (七)本件保險契約約定之「保險範圍」所定意外事故，應解為非因被保險人身體上之
    疾病所引起之外來、突發、不可意料之事故，事故之發生完全出自不可預期或出
    乎預料之外。被保險人進入長榮桂冠酒店因冷氣空調因素太冷，氣溫之變化跌倒
    引發腦幹出血合併急性呼吸衰竭死亡，係不可預期且出乎預料之結果，應屬意外
    。足見本件被保險人實因外來、突發及不可預料意外事故而死亡（參考台灣高等
    法院八十三年度保險字第三０號判決、台灣桃園地方法院七十六年度訴字第一四
    四八號判決、台灣高等法院七十六年度上字第一五三八號判決）。被保險人並非
    先中風而後倒地，自不得以此為非意外傷害事故，上訴人請求被上訴人給付保險
    金，為有理由。
  (八)旅行平安險雖以肇因為「外來」、「突發」、「直接」、「單獨原因」為要件，
    但並非以該四種要素全部具備之結果所致之死亡方符要件，此條款適用結果過於
    嚴苛，且對因疾病引起之事故是否亦為適用對象也不夠明確，故財政部於一九九
    六年九月十日修正，將意外的定義修正為「被保險人於本契約有效期間內」，因
    遭受意外傷害事故，致其身體蒙受傷害致殘廢或死亡時，依照本契約約定給付保
    險金。前項所稱之意外事故，指非由疾病所引之外來突發事故，在學者之界定上
    ，也認為非因本身疾病，身體老化所造成的事故皆屬意外。本件已然發生保險事
    故，保險人應給付保險金。上訴人於原審提出各項證據，就權利發生之事實即被
    保險人確係遭遇外來突發之意外事故而死亡，已盡舉證之責。
三、證據：除援用原審所提證據外，補提被保險人父親死亡證明書影本一件、哈里遜
    內科學血管系統疾病影本一紙、朱迺欣著保護腦影本二紙、李源德著高血壓與腦
    中風影本一紙、高雄醫學院診斷證明書影本一份為證。
乙、被上訴人方面：
一、聲明：(一)上訴駁回。(二)第二審訴訟費用由上訴人負擔。(三)如受不利判決時，願供
　　擔保宣告免假執行。
二、陳述：除與原審判決記載相同者予以引用外，補稱：
  (一)依上訴人於八十八年四月二十七日之偵訊筆錄中自述被保險人王趙金釵死亡情形
    ：「‧‧‧返回長榮桂冠酒店十樓一００二房，時間約二十二時左右，我（即上
    訴人戊○○）先上廁所，我叫我太太（即被保險人王趙金釵）先開電視看，我在
    廁所內聽到遙控器按開電視的聲音後就突然聽到碰一聲，我立即出來看見我太太
    倒在地上，我馬上抱起我太太拿椅子讓她坐著，她說頭很暈，我趕快拿礦泉水給
    她喝，她喝一口就一直說頭很暈，並一直叫喊『天上聖母來救我』，我馬上抱著
    我太太跑出房間喊救命呀！我的同事聞聲跑來幫忙送醫院急救，先送基隆新昆明
    醫院，再轉送基隆長庚醫院，因急救無效，於四月十七日下午運回雙福家裏，下
    午十六時五十六分斷氣死亡。」可知，上訴人並未親眼目睹被保險人王趙金釵踢
    到椅子後倒地之情形，因此其於訴訟時一直辯稱被保險人是因踢到椅子後倒地之
    情形，純為其自行臆測之詞，腦幹出血（即腦溢血）本來就會先發生因腦部缺氧
    所致之頭暈而後倒地之情形，該疾病因難以預防，俗稱腦中風；依上訴人九十年
    八月二十日於案發現場所作之訊問筆錄及法官勘驗現場所繪之圖，亦顯示出被保
    險人王趙金釵倒地之情形係為面朝下，腳在置物櫃旁，小圓桌在頭之上方，書桌
    之椅子則倒在被保險人之左上方，以如此之現場模擬圖，顯不可能有所謂被保險
    人王趙金釵「踢到椅子後倒地」之情形，反而像是腦溢血發作後向前傾倒時，被
    保險人下意識地欲抓住某樣東西以為支撐，不果後倒地之情形，上訴人所主張顯
    與一般社會經驗法則與物理法則不符，其所為主張顯無可取。
  (二)依前所述，上訴人既未目睹被保險人王趙金釵踢到椅子後倒地之情形，何得以證
    明被保險人係因外來突發之意外事故致死，上訴人既無法舉證證明，依最高法院
    十七年上字第九一七號判例所述：給付之訴如係由原告主張權利者，應先由原告
    負舉證之責，若原告不能先舉證以證明自己之事實為真實，則被告就其抗辯事實
    即令不能舉證，亦應駁回原告之請求。又請求履行債務之訴，除被告自認原告所
    主張債權發生之原因之事實外，應先由原告就其主張此項事實，負舉證責任，必
    須證明其為真實後，被告就其抗辯事實，始負舉證責任，此為舉證責任分配之原
　　則。因此本案自應先由上訴人就其主張被保險人係因外來突發之事故所致之死亡
　　負舉證責任無誤，上訴人無法舉證證明其所主張為真實，自應承受訴訟上之不利
　　益。
  (三)上訴人主張被保險人平日無高血壓病史所言不實，此可由鈞院所調取之被保險人
    王趙金釵之相關病歷得知，分述如下：
    1.由基隆長庚醫院之病歷可知：於被保險人之出院病歷摘要及ADMMISSION  NOTE
      （亦為出院病歷摘要）之過去病史中均有明確記載：HTN for years with irr
　　　egular control，中文即為「有多年不正常控制之高血壓」，HTN即高血壓hyp
　　　ertension之縮寫，且於入院及出院診斷，均明確記載Brainstem hemorrhag
　　　-e即腦幹出血、HTN與 Hypertension即高血壓，因此系爭事故，確係由被保
　　　險人自身之疾病所引起，至於醫囑單上所載之高血壓（疑），則係因被保險人
　　　於長庚醫院接受急診時，醫生於診斷時以其專業之醫學常識所為第一印象之判
　　　斷，此乃專業之醫學常識，其真正者，自當以事後之看診資料、檢驗資料及出
　　　院病歷摘要為主，上訴人所認顯有誤解。
    2.由中央健康保險局保險對象門診就醫記錄明細表中之記載可知：被保險人於八
      十八年二月十三日因高血壓症（代號A269）而於健仁診所進行西醫急診（代號
      02），且其所拿之藥係長達十四日即二星期。
    3.由林恒文診所之病歷可知：被保險人八十七年十月十日血壓高達190/140mmHg
      （收縮壓/舒張壓），翌日十一日血壓則因服藥而稍降為160/90mmHg，但收縮
      壓仍偏高，其所注射及拿取之藥幾乎全為降高血壓、改善腦血管障礙相關之藥
　　　物，而非如上訴人所言為解除感冒症狀的藥粉，其藥方如下： Dwamamin-鎮
　　　暈、止吐、Esidri-複合降血壓利尿劑、Diphenidol-改善椎骨腦底動脈循
　　　環不全、改善腦血管障礙造成之眩暈、Epilon-綜合性潰瘍治療劑、Motri
　　　n-消炎鎮痛劑、Pisanta-改善各種大腦損傷、腦血管障礙、Ditrose Inj.
　　　5%-營養補給注射劑、Apoplon-降血壓劑（解除因高血壓而引起之精神上不
　　　安，注射劑）。
    4.由健仁診所之病歷可知：被保險人分別於八十七年十二月十三日、八十七年十
      二月十五日、八十七年十二月二十一日、八十八年一月十四日及八十八年二月
      二十二日、八十八年三月二十日因上呼吸道感染（一般稱感冒）而就診，但其
      於八十八年二月十三日則因上呼吸道感染及高血壓症而進行西醫急診，其症狀
      有脖子痛，該日被保險人之血壓高達175/95mmHg，且拿了十四天的藥，其中包
      含了降血壓的藥，藥方有：NEDIPIN 10mg血管擴張劑（主治狹心症、高血壓）
　　　十四天份、 Prophylin-inj血管擴張劑（注射劑）；其於八十八年三月二十三
　　　日又因上呼吸道感染及高血壓症而就診，其症狀有胸痛，且拿了十四天的藥，
　　　降血壓的藥方同八十八年二月十三日。
    5.再依九十一年五月二十七日基隆長庚醫院覆鈞院之（九一）長庚院基字第一二
　　　二一號函中所述：「二、病患當時至本院時意識不清，血壓為 212/132mmHg，
　　　電腦斷層檢查顯示為腦幹出血，此即為腦中風之一種型態，最常見即因高血壓
　　　引起。」可知，被保險人係因高血壓引起之腦中風而死亡，雖上訴人一再辯稱
　　　被保險人平日身體健康並未有任何疾病，但依被保險人曾去之健仁診所與林恆
　　　文診所所提供之病歷資料可知，其確有高血壓病史，且有注射及拿取長時間之
　　　降高血壓、改善腦血管障礙之藥物，因此上訴人所稱顯不可採。
  (四)被保險人最後因高血壓症就診日八十八年三月二十三日與事故日八十八年四月十
    六日極為相近，僅相距二十四日，就本案之狀況言，被保險人即有可能因控制高
    血壓症藥物尚未服完而於旅行前未再前往就診取藥，或是自己覺得服完後身體似
    乎已經沒什麼問題了而未再前往就診取藥，因此才會有八十八年四月十六日腦溢
    血之情形，此與基隆長庚醫院被保險人出院病歷摘要中所述「不正常控制之高血
    壓」之記載相吻合。另就醫學專業知識可知，正常人如無高血壓病史，單純因感
    冒引起之高血壓不可能高達160/90mmHg以上，且看診醫師基於醫師法第十二條之
    一告知義務之規定不可能不告知病人病情，因此被保險人及上訴人應早已知悉被
    保險人有高血壓症之情事，僅係因嘉義地檢署相驗屍體證明書上死亡方式記載為
    「未確認」，而故意向被上訴人主張被保險人係因意外致死之情形，圖以所繳低
    廉之保費而領取高額之保險金。
  (五)惟本件基隆長庚醫院係應家屬要求讓被保險人病危自動出院，被保險人出院後於
    嘉義自宅死亡，其死亡證明書上記載「未確認」係因嘉義地檢署檢察官暨法醫師
    於相驗時無相關資料致無法為明確之判斷，僅憑家屬之陳述無法明確知悉被保險
    人之死亡方式，故而填寫未確認，上訴人所認顯有誤解；又基隆長庚醫院於被保
    險人病歷上載疑似高血壓，此乃因高血壓為腦幹出血（Brainstem hemorrhage）
    發生之原因，醫生於進行急診診斷時以其專業之醫學常識所為第一印象之判斷，
    又依原審所調取之病歷亦有勾選出被保險人之祖父母有高血壓之病史，上訴人主
    張被保險人從來無高血壓病症至此已得為明悉其所言不實，全為捏造之詞，且上
    訴人無法證明被保險人係因外來突發之事故致死，因此上訴人之請求為無理由，
    應予駁回。
  (六)本件承保所謂「意外事故」係指「非因疾病引起之外來突發事故」，在旅行平安
    保險條款第二條、意外保險條款第三條都有載明，上訴人所請求者則屬於意外險
    之範圍。
  (七)當初是由法務部團體投保旅行平安保險，一般都不作健康檢查。
三、證據：除援用原審所提證據外，補提病歷說明影本一份、相關藥品說明影本一份
    。
丙、本院依職權向中央健康保險局南區分局函調被保險人王趙金釵八十七年五月至八
    十八年四月就診醫院資料，另向健仁診所、林恆文診所函調王趙金釵全部病歷資
    料；依職權向台灣嘉義地方法院檢察署函調八十八年度相字第二八八號相驗卷；
    依當事人聲請向財團法人長庚紀念醫院基隆分院函查被保險人王趙金釵（病歷號
    碼：0000000）於八十八年四月十七日住院，醫師診斷「疑似高血壓」，
    有何依據？又腦幹出血是否係腦中風；依職權向台灣嘉義地方法院檢察署函查該
    署八十八年四月二十七日死亡證字第一四二號相驗屍體證明書所載死者王趙金釵
    死亡直接原因為何？判定係「腦幹出血合併急性呼吸衰竭」依據何在？又其突然
    倒地係基於何種原因所導致。
    理    由
一、本件上訴人於原審起訴主張：訴外人（即本件被保險人）王趙金釵係上訴人戊○
    ○之妻，上訴人丙○○、丁○○、乙○○、甲○○之母，王趙金釵於八十七年八
    月三十一日午夜十二時至八十八年八月三十一日午夜十二時止，向被上訴人投保
    意外死殘保險金一百萬元，又於八十八年四月十五日五時起計三天，向被上訴人
    投保旅行平安保險二百萬元，受益人為被保險人之法定繼承人。被保險人王趙金
    釵於八十八年四月十六日晚上八時許，與上訴人戊○○步行至基隆市○○○○街
    ，同日晚上十時許，回到基隆市長榮桂冠酒店十樓一００二號房，因當日天氣炎
    熱，被保險人身體流甚多之汗，而酒店房間內有冷氣空調，溫度很低又很冷，在
    溫差之變化下，王趙金釵進入房間內沖到冷氣又踢到椅子跌倒在地上，上訴人戊
    ○○立即扶起王趙金釵送醫急救，後仍因腦幹出血合併呼吸衰竭於八十八年四月
    十七日下午四時五十六分死亡，上訴人以承保危險事故發生，依約向被上訴人分
    別請求給付保險金一百萬元及二百萬元，詎被上訴人均以本件非保險契約約定之
　　意外傷害事故，拒絕給付賠償保險金，為此提起本訴云云。
二、被上訴人則以：對訴外人王趙金釵向被上訴人投保新光旅行平安保險（保單號碼
    ：ＴＡＡ一八八二五九）二百萬元及意外死殘保險（保單號碼：0000000
    ）一百萬元之事實並不爭執，惟上訴人主張本件保險事故發生係屬意外，請求被
    上訴人給付保險金，自應負舉證責任。經查，基隆長庚醫院關於被保險人之病歷
　　「ADMISSION NOTE」部分03「現在病歷」一欄第六行載明被保險人係因「hypert
　　-ensive crisis」高血壓所致，上開病歷護理記錄中之03疾病因素亦載明係腦血
　　管疾病，且其家族病史中亦有高血壓之病症，故被保險人之保險事故顯係因內發
　　性疾病所致，非屬約定之意外事故，被上訴人自毋庸負理賠之責。又事發當日夜
　　間二十一時至二十二時間之平均溫度為二十三度及二十二‧六度，而基隆長榮桂
　　冠酒店大廳空調係二十四度，臥室內設定溫度係二十度，相較之下，溫差甚小，
　　非如上訴人所言溫差甚大。縱室內外溫差甚大，被保險人進入房間前勢必先經過
　　飯店大廳調適室內外溫度後始能進入十樓一００二號房，豈會俟進入房間時始感
　　覺溫差極大而驟然跌倒。又上訴人戊○○於原審九十年七月十二日庭訊及台灣基
　　隆地方法院九十年八月二十日勘驗筆錄中自承係聽到被保險人摔倒聲音後始從浴
　　室衝出，發現人及椅子倒地，足見上訴人戊○○自始至終未曾見到事故發生經過
　　，更無庸證稱被保險人係踢到椅子倒地，上訴人所言顯不可採等語，茲為抗辯。
三、兩造不爭執之「新光旅行平安保險單條款」第二條、第五條約定：「被保險人於
    本契約有效期間內，因遭受意外傷害事故，致其身體蒙受傷害或致殘廢、死亡時
    ，依照本契約的約定，給付保險金。前項所稱意外傷害事故，指非由疾病引起之
    外來突發事故。」、「被保險人於本契約有效期間內遭受第二條約定的意外傷害
    事故，自意外傷害事故發生之日起一百八十日以內死亡者，本公司按保險金額給
    付身故保險金」，可知本件保險契約性質上係屬意外傷害保險，必須導致傷害、
    死亡之外界原因係出於意外，始足當之。是上訴人主張被上訴人應負保險責任，
    依舉證責任分配原則，自應由上訴人就權利發生之事實即被保險人王趙金釵確係
    遭遇外來、突發之意外事故，負舉證之責。又上訴人雖主張依消費者保護法之立
    法意旨，定型化契約有疑義時，應作為有利於被保險人之解釋云云，然兩造對於
    上開保險契約之約定，既未爭執，難認有何疑義，本件應係舉證責任問題，與消
    費者保護法無涉，應先敘明。
四、本件所應審酌者，為被保險人王趙金釵之死亡，是否符合兩造保險契約約定之「
    外來突發意外事故所導致」？經查：
  (一)上訴人雖主張被保險人王趙金釵於八十八年四月十六日晚上九時許，在基隆市○
    ○○○街，在晚上十時許，回到基隆市長榮桂冠酒店一００二號房，因當日天氣
    炎熱，而房間內冷氣溫度很低，在溫差之變化下，王趙金釵進入房間內沖到冷氣
    ，因而踢到椅子跌倒等語云云。惟經原審法院函查交通部中央氣象局結果，基隆
    地區八十八年四月十六日晚間九時至十時之平均氣溫為二十三度及二十二．六度
    ，此有該局九十年六月五日中象參字第九００二七八三號函可稽（原審卷第頁
　　）。另查基隆長榮桂冠酒店之日常室內大廳空調維持二十四度，臥室空調溫度設
　　定可由客人自行調整，初始設定值為二十度，亦有長榮國際股份有公司基隆分公
　　司九十年六月七日ＥＮＧ－九００四號函在卷足按（原審卷第頁），復經證人
　　即基隆長榮桂冠酒店員工劉裕銘於原審法院囑託台灣基隆地方法院勘驗時陳述上
　　情明確，上訴人主張當時房間內溫度僅十五度，與上開事證不符，洵不足採。
　　至上訴人另主張被保險人當時已逛街二小時，身體很熱云云，然衡諸常情，逛街
　　時走走停停，並非持續從事運動，且基隆長榮桂冠酒店室內之溫度二十度至二十
　　四度間，此項溫度應在一般人身體所能承受範圍之內，並無過低之情事。況上訴
　　人戊○○自承係在浴室內聽到被保險人王趙金釵倒地之聲音，始外出查看，業據
　　上訴人戊○○於原審審理時及台灣基隆地方法院勘驗時陳述明確（參見原審法院
　　九十年七月十二日言詞辯論筆錄、台灣基隆地方法院九十年八月二十日訊問筆錄
　　），上訴人戊○○既未親自目睹被保險人倒地之經過，所稱被保險人因沖到冷氣
　　、踢到椅子而跌倒云云，應係出於臆測之詞，尚難採信。
  (二)被保險人王趙金釵於倒地發病後送長庚醫院基隆分院，當時意識不清，血壓為21
　　2/132 mmHg，電腦斷層檢查顯示為腦幹出血，此即為腦中風之一種型態，最常見
　　即因高血壓引起。」，有九十一年五月二十七日基隆長庚醫院覆本院之（九一）
　　長庚院基字第一二二一號函在卷可稽，此項檢查係以科學儀器電腦斷層檢查而得
　　之結論，堪以採信。由上開函文可知，被保險人係因高血壓引起之腦中風導致死
　　亡，應堪認定。
  (三)上訴人雖一再辯稱被保險人王趙金釵平日身體健康並未有任何疾病，惟依本院依
    職權函查中央健康保險局保險對象門診就醫記錄明細表中之記載可知：被保險人
　　王趙金釵曾分於八十七年十月十日起向林恒文及於八十七年十二月十三日起向健
　　仁診所就診，其中由林恒文診所之病歷可知：被保險人王趙金釵八十七年十月十
　　日血壓高達190/140mmHg（收縮壓/舒張壓），翌日十一日血壓則因服藥而稍降為
　　160/90mmHg，但收縮壓仍偏高，其所注射及拿取之藥幾乎全為降高血壓、改善腦
　　血管障礙相關之藥物，而非如上訴人所言為解除感冒症狀的藥粉，其藥方如下：
　　Dwamamin-鎮暈、止吐、 Esidri-複合降血壓利尿劑、Diphenidol-改善椎
　　骨腦底動脈循環不全、改善腦血管障礙造成之眩暈、 Epilon-綜合性潰瘍治療
　　劑、Motrin-消炎鎮痛劑、Pisanta-改善各種大腦損傷、腦血管障礙、Di-
　　trose Inj.5%-營養補給注射劑、Apoplon-降血壓劑（解除因高血壓而引起之
　　精神上不安，注射劑）。另由健仁診所之病歷可知：被保險人分別於八十七年十
　　二月十三日、八十七年十二月十五日、八十七年十二月二十一日、八十八年一月
　　十四日及八十八年二月二十二日、八十八年三月二十日因上呼吸道感染（一般稱
　　感冒）而就診，但其於八十八年二月十三日則因上呼吸道感染及高血壓症而進行
　　西醫急診，其症狀有脖子痛，該日被保險人之血壓高達175/95mmHg，且拿了十四
　　天的藥，其中包含了降血壓的藥，藥方有：NEDIPIN 10mg血管擴張劑（主治狹心
　　症、高血壓）十四天份、Prophylin-inj血管擴張劑（注射劑）；其於八十八年
　　三月二十三日又因上呼吸道感染及高血壓症而就診，其症狀有胸痛，且拿了十四
　　天的藥，降血壓的藥方同八十八年二月十三日，足徵被保險人王趙金釵先前即有
　　高血壓之病歷，上訴人所辯被保險人王趙金釵平日身體健康，並未有任何疾病，
　　尤無高血壓情形云云，與上開事證不符，難以採信。
　(四)末查被保險人王趙金釵死亡後，經台灣嘉義地方法院檢察署相驗結果，其直接死
　　亡原因係腦幹出血合併急性呼吸衰竭，死亡方式為「未確認」，並非意外死亡，
　　此經本院調閱台灣嘉義地方法院檢察署八十八年度相字第二八八號相驗卷查明屬
　　實，其非認定意外死亡亦明。
　(五)本件被保險人王趙金釵之死亡，係由於固有疾病（高血壓）所引起（腦中風），
　　業見上述，核與兩造保險契約約定之「意外傷害事故」，係指非由疾病引起之外
　　來突發事故情形有間，難認被保險人王趙金釵係發生意外事故以致死亡。
五、綜上所述，本件上訴人並無法舉證證明被保險人王趙金釵係因保險契約所約定之
　　意外事故而死亡，從而上訴人本於被保險人王趙金釵法定繼承人身份，請求被上
　　訴人依保險契約之約定，給付上訴人三百萬元及自八十八年六月二十三日起至清
　　償日止，按年息百分之五計算之利息，並無理由，原審駁回上訴人在第一審之訴
　　及假執行之聲請，經核並無違誤，上訴意旨指摘原判決不當，求為廢棄改判，非
　　有理由，應予駁回。
六、本件事証已臻明確，兩造其餘攻擊防禦方法及証据資料，核與本件判決結果不生
    影響，不予一一論述，併予敘明。
據上論結，本件上訴為無理由，依民事訴訟法第四百四十九條第一項、第七十八條，
判決如主文。
中　　　華　　　民　　　國　　九十一　　年　　　七　　　月　　　三十　　日
　　　　　　　　　　　　　　　　　　臺灣高等法院臺南分院民事第四庭
~B1審判長法官　徐　　財　　福
~B2　　　法官　袁　　靜　　文
~B3　　　法官　曾　　平　　杉
右為正本係照原本作成。
如對本判決上訴，須於判決送達後廿日內向本院提出上訴狀，未表明上訴理由者，應
於上訴後廿日內，向本院提出理由書。
中　　　華　　　民　　　國　　九十一　　年　　　七　　　月　　三十一　　日
                                        法院書記官　葉　　秀　　珍
